臺灣臺中地方法院刑事判決　　　　　　　96年度易字第2460號
公　訴　人　臺灣臺中地方法院檢察署檢察官
被　　　告　甲○○
上列被告因賭博等案件，經檢察官提起公訴（96年度偵字第1018
3號），本院判決如下：
    主    文
甲○○違反未依電子遊戲場業管理條例規定辦理營利事業登記，
不得經營電子遊戲場業之規定，處有期徒刑貳月，如易科罰金，
以新臺幣壹仟元折算壹日。扣案之賭博性電子遊戲機具「滿貫大
亨麻將」（含ＩＣ板）壹台、賭資現金新臺幣陸佰伍拾元，均沒
收。
    犯罪事實
一、甲○○明知未依電子遊戲場業管理條例規定辦理營利事業登
    記，不得經營電子遊戲場業，竟基於違反電子遊戲場業管理
    條例及賭博之犯意，自民國96年4月5日起至96年4月12日止
    ，在臺中市○區○○○路522號其所經營之「金鹿谷檳榔」
    旁之貨櫃屋屬於公眾得出入之場所，擺設賭博性電子遊戲機
    具「滿貫大亨麻將」一台，利用該賭博性電子遊戲機具，與
    不特定賭客賭博財物並經營電子遊戲場業。其賭博方式為：
    由賭客自行以新臺幣（下同）10元硬幣投入上開賭博性電子
    遊戲機具內，押注分數與機器對賭，如有押中，可得倍數不
    等之分數，並得以所得分數以一比一之比例換取現金，如未
    押中，則所押注之賭資均歸甲○○所有。嗣於96年4月12日1
    5時45分許，在臺中市○區○○○路522號，為警查獲，並扣
    得甲○○所有之前開賭博性電子遊戲機具「滿貫大亨麻將」
    一台及機台內之賭資現金650元。
二、案經臺中市警察局第五分局報告臺灣臺中地方法院檢察署檢
    察官偵查起訴。
    理    由
一、訊據被告甲○○矢口否認有何違反電子遊戲場業管理條例及
    賭博之犯行，辯稱：該電子遊戲機台係自前手處頂讓檳榔攤
    時即留下來，平日係供自己小孩、女婿把玩，並未對外營業
    ，警詢筆錄是警察要伊那樣講的，且機台放置位置係在檳榔
    攤後面的倉庫，機台平日都有插電，因為伊不會開分，所以
    伊自己的小孩、女婿要把玩才會投硬幣去玩云云。經查：
（一）對於被告在臺中市○區○○○路522號其所經營之「金鹿
      谷檳榔」旁公眾得出入之場所，擺設賭博性電子遊戲機具
      「滿貫大亨麻將」一台，經營電子遊戲場業，與不特定賭
      客對賭財物等情，業據證人即查獲員警蔡志忠於本院審理
      中到庭證稱：「我是據線民提出之線報，說在旱溪西路52
      2號被告擺設的檳榔攤旁邊的貨櫃屋擺設電玩供人家賭博
      ，我們在查獲當天時間、地點，剛好發現貨櫃屋門沒有關
      ，是開放式，一進貨櫃屋之後的左手邊，就有看到電玩一
      台，有插電，我們詢問店家係何人擺放的，店家說是被告
      擺的，我所說的店家是被告的女兒，因為我們去查獲的時
      候，是被告的女兒在顧店，查緝過程中，被告剛好回來，
      當場我們有投入10元硬幣測試，可以把玩，也可以退幣，
      就以涉嫌違反電子遊戲場業管理條例及賭博罪嫌，將被告
      帶回警局應訊。查獲當場沒有發現賭客在玩，現場有很多
      人，但是沒有人在玩機台。機台前面有擺放一張塑膠椅子
      ，旁邊還有一張麻將桌。」等語屬實（參照本院卷第16
      頁），並有查獲現場位置圖一份、查獲現場照片六張在卷
      可稽（參照警卷第13、15頁），復有扣案之賭博性電子遊
      戲機具「滿貫大亨麻將」（含ＩＣ板）一台、賭資現金六
      百五十元為證，應堪認定。至於被告供稱擺放賭博性電子
      機具之位置係檳榔攤後面的倉庫云云，惟依據查獲現場照
      片（參照警卷第15頁）及查獲員警蔡志忠、吳大森所繪製
      之現場配置圖（參照本院卷第21、22頁）觀之，被告所經
      營之「金鹿谷檳榔攤」係一鐵皮貨櫃屋，而擺放該賭博性
      電子機具之貨櫃屋係緊鄰該檳榔攤，且門口未上鎖關閉，
      係屬公眾得任意進入之開放式空間，該機台並放置在該貨
      櫃屋入門處左側之位置，任何人一踏進門即可瞧見之位置
      ，復以，該機台所在之貨櫃屋內並未擺放任何堆置物品，
      則被告供稱該賭博性電子遊戲機具係放在倉庫內顯然與實
      情不符；再者，被告供稱該賭博性電子遊戲機具係供自己
      家人把玩未對外營業云云，惟查獲之前開賭博性電子遊戲
      機具內有合計650元之10元硬幣，若僅係提供自己家人把
      玩，被告大可以開啟機台，讓家人重複使用數枚硬幣即可
      ，何須要求家人一再投入六十五枚之硬幣？可見該賭博性
      電子遊戲機具應有提供不特定人賭玩，較符合常情。
（二）又按被告之自白，非出於強暴、脅迫、利誘、詐欺、疲勞
      訊問、違法羈押或其他不正之方法，且與事實相符者，得
      為證據，刑事訴訟法第一百五十六條第一項定有明文。被
      告於警詢中業經供稱：「機台玩法：投幣後在機台螢幕會
      顯示麻將十三支牌（與機台對玩一比一方式），如有胡牌
      就可贏錢，如未胡牌所押注金錢就被機台沒入。」、「（
      開玩機台是以）投新臺幣（方式開啟電玩）。」、「可以
      退幣可兌換現金。」、「於96年4月5日開始營業，電玩每
      日營業額新臺幣100元左右。」、「（該店）均未申請（
      營利事業登記證及電子遊戲場業管理條例登記證）。」、
      「（問：你所經營之電玩機台是否提供不特定人士把玩？
      ）是的。」等語（參照警卷第4至5頁），且經檢察事務官
      於偵查中勘驗被告應訊之警詢錄音帶結果，員警係以台語
      詢問被告，並在被告明瞭問題內容據以答覆後，始據以製
      作筆錄，並未發現被告有遭受強暴、脅迫、利誘、詐欺或
      疲勞訊問而為非任意性供述之情事，此有檢察事務官於96
      年4月20日所製作之勘驗筆錄一份在卷為憑（參照偵查卷
      第11頁），復經證人即承辦員警吳大森、蔡志忠於本院審
      理中到庭證稱在警詢詢問被告過程中並未施以強暴、脅迫
      、恐嚇，且被告在查獲現場即已承認犯行，並要求渠等幫
      其辦輕一點，事後在警局亦有承認犯罪等語屬實（參照本
      院卷第16、17頁），則被告前開警詢自白供述，既係出於
      任意性之供述，且經證人吳大森、蔡志忠證述屬實，更與
      現有物證、書證相符，應堪採為本案之證據使用。從而，
      被告事後於偵查及本院中所辯，與現有事證不符，自難遽
      以採信。
（三）綜上所述，被告違法在公眾得出入之場所擺設賭博性電子
      遊戲機具，經營電子遊戲場業，以供不特定人賭博財物之
      情，應堪認定。被告所辯，顯係事後卸責之詞，要難採信
      。本件事證已臻明確，被告犯行，洵堪認定。
二、按所謂電子遊戲場「業」，指「業務」而言。刑法上所謂業
    務，係以事實上執行業務者為標準，指以反覆同種類之行為
    為目的之社會的活動而言；執行此項業務，縱令欠缺形式上
    之條件，仍無礙於業務之性質。因此不論該事業是否「專營
    」電子遊戲場業，亦不問經營是否需達「一定之規模」，即
    使於原本所營事業外，兼營電子遊戲場業，或所經營之電子
    遊戲場不具相當之規模，亦無礙於電子遊戲場業管理條例相
    關規定之適用（最高法院90年台非字第276號判例意旨參照
    ）。被告未依電子遊戲場業管理條例辦理營利事業登記，而
    擅自於公眾得出入之場所擺設電動賭博機具，與不特定賭客
    對賭，核被告所為，係違反電子遊戲場業管理條例第十五條
    之規定，應依同條例第二十二條規定論處，並犯刑法第二百
    六十六條第一項前段之賭博罪。被告所犯之上開二罪間，係
    以一行為而觸犯數罪名，為想像競合犯，應從一重之違反電
    子遊戲場業管理條例第二十二條之罪處斷。爰審酌被告素行
    紀錄良好，前無不良刑案紀錄，此有臺灣高等法院被告前案
    紀錄表一份在卷可稽，被告未經登記擅自擺設賭博性電子遊
    戲機具，以供不特定之人賭博財物，而從事電子遊戲場業，
    藉以獲取利益，被告犯罪後猶飾詞狡辯，未見悔意，惟考量
    被告僅擺設一台賭博性電子遊戲機台，規模有限，且扣案之
    賭資僅有650元，獲取利益不高，參酌被告擺放地點亦非人
    潮擁擠之處，造成之危害程度較為輕微等一切情狀，量處如
    主文所示之刑，以示懲儆。
三、公訴意旨另認被告在其所經營之檳榔攤旁擺設前開賭博性電
    子遊戲機具與不特定賭客對賭財物之犯行，同時觸犯刑法第
    二百六十八條之圖利聚眾賭博罪云云。惟查：
（一）刑法第二百六十八條之圖利供給賭場罪及圖利聚眾賭博罪
      ，係分別對「提供賭博場所供人賭博」藉以營利、或「邀
      聚不特定之多數人聚賭」藉以營利等賭博媒介行為，所設
      之處罰規定。易言之，刑法第二百六十八條所規定之圖利
      供給賭場罪，行為人所圖得之利益，即係「提供賭博場所
      」之直接對價；而同條文之圖利聚眾賭博罪，行為人所圖
      得之利益，則係「聚眾賭博」之直接對價。至於賭博之財
      物輸贏，繫於射倖性質，並非刑法第二百六十八條所規定
      之「意圖營利」，尚難以參與賭博之行為人，主觀上有參
      與賭博贏取財物之意圖，客觀上並有邀集他人至其提供之
      場所賭博財物之行為，即認其行為已該當於刑法第二百六
      十八條之圖利供給賭場罪或圖利聚眾賭博罪之犯罪構成要
      件。本案被告雖有利用賭博性電子遊戲機具與他人賭博財
      物之犯行，但財物之輸贏係繫於具有射倖性質之賭博行為
      ，並非另有就「提供賭博場所」或「聚眾賭博」之行為，
      得有具體之利益對價，自與刑法第二百六十八條之圖利供
      給賭場罪及圖利聚眾賭博罪之犯罪構成要件不合。
（二）又在店家擺設電動賭博機具供人投幣玩樂，縱依該機器之
      設計結構，店家之勝率較高，惟其輸贏之或然率仍屬不確
      定，其性質係以該機器代替自己，與人在公眾得出入之場
      所賭博，與意圖營利供給賭博場所或聚眾賭博，係由他人
      賭博不同，且擺設電動賭博機具供人玩樂，店家仍係憑偶
      然之事實以決定財物之得喪，並無何從中抽取金錢圖利之
      情形，與刑法第二百六十八條意圖營利之要件尚屬有間。
      本案被告單純提供賭博機具與賭客對賭，僅因輸贏之機率
      不確定而對賭，並無從中收取場地費或聚集群眾向贏家收
      費之情事，應僅構成刑法第二百六十六條第一項前段普通
      賭博罪。是被告利用賭博性電子遊戲機具不確定之輸贏機
      率，與不特定之賭客賭博財物，以該賭博性電子遊戲機出
      現之偶然事實決定勝負，性質上係利用賭博性電子遊戲機
      ，與不特定之賭客對賭，尚難認係基於營利之意圖，應認
      無從成立刑法第二百六十八條之圖利聚眾賭博罪；況所謂
      聚眾賭博係指同時聚集不特定之多數人而為賭博，本案被
      告僅係擺設一台賭博性電子遊戲機具與賭客對賭，並無同
      時聚集不特定之多數人一起賭博之情形產生，起訴書認為
      構成圖利聚眾賭博罪亦有未洽。本院原應就此部分另為無
      罪之諭知，惟因檢察官認此部分與前開起訴經論罪科刑部
      分有想像競合之裁判上一罪關係，爰不另為無罪之諭知，
      併此敘明。
四、扣案之賭博性電子遊戲機具「滿貫大亨麻將」（含ＩＣ板）
    一台，係屬當場賭博之器具；而扣案之賭資現金650元，係
    自賭博性電子遊戲機具內起出，屬於在賭檯之財物；不問屬
    於被告與否，爰依刑法第二百六十六條第二項之規定，均併
    予諭知沒收。
據上論斷，應依刑事訴訟法第二百九十九條第一項前段，電子遊
戲場業管理條例第二十二條，刑法第十一條前段、第二百六十六
條第一項前段、第二項、第五十五條、第四十一條第一項前段，
刑法施行法第一條之一第一項、第二項前段，判決如主文。
中　　華　　民　　國　　96　　年　　6 　　月　　12　　日
                  刑事第五庭    法  官  巫淑芳
上正本證明與原本無異。
如不服本判決，應於送達後十日內向本院提出上訴狀（須附繕本
），上訴於臺灣高等法院臺中分院。
                                書記官  王麗麗
中　　華　　民　　國　　96　　年　　6 　　月　　12　　日
附錄論罪科刑法條：
電子遊戲場業管理條例第15條：
未依本條例規定辦理營利事業登記者，不得經營電子遊戲場業。
電子遊戲場業管理條例第22條：
違反第15條規定者，處行為人一年以下有期徒刑、拘役或科或併
科新臺幣五十萬元以上二百五十萬元以下罰金。
中華民國刑法第266條：
在公共場所或公眾得出入之場所賭博財物者，處一千元以下罰金
。但以供人暫時娛樂之物為賭者，不在此限。
當場賭博之器具與在賭檯或兌換籌碼處之財物，不問屬於犯人與
否，沒收之。
